# [求助] 陈老师融资租赁的账务处理

提问人：欢夏 时间：2013-06-24 19:47:31
企业与某融资租赁公司签订融资租赁合同，委托融资公司购买设备，并将此设备以 5000 万价格出售给租赁公司并回租，同时约定支付服务费 200 万，企业需缴纳保证金 1000 万，租赁公司再向企业支付购买设备 5000 万时，直接抵扣了服务费 200 万，企业保证金1000 万 及第一期租金 500 。请教以上的账务处理。

回答人：chenyiwei
请首先把交易背景理清楚。从你说的情况看，估计属于融资交易的可能性相对较大。如果是，建议基于实质重于形式的原则，按照借入借款和还本付息的会计处理原则处理。这样服务费可能作为借款的折价，计入“长期应付款——利息调整”之类项目，后续确认利息支出时按实际利率法摊销。

提问人：61309 时间：2013-11-29 11:33:34
企业卖给客户产品，产品交货后即收到客户50%的货款，约定其余款项在未来 2 年内分期收回，货款全部支付清后开具销售发票，请问陈老师，如果企业与客户签订租赁协议，约定第一期租金就是货款的50%，其余按 2 年期分交租金，租金交满后开具发票。这种能否作为融资租赁处理吗？

回答人：chenyiwei
这只是法律形式上的不同，经济实质完全一致。即对于销售方或者出租方而言，分期付款销售业务和融资租赁出租业务对财务报表的经济影响完全一致。

提问人：61309 时间：2013-11-29 21:03:18
不好意思陈老师，你说的没有明白。分期收款销售和融资租赁确认收益的时点是不一样的，怎么会对财务报表影响一致呢？是否对于生产商也是出租方的交易不适用融资租赁准则呢？谢谢解答。

回答人：chenyiwei
对生产商或者销售商同时为融资租赁出租方的情形，运用分期收款销售准则和融资租赁准则对其报表的影响相同。参阅IAS 17中的下列规定：
42 Manufacturer or dealer lessors shall recognise selling profit or loss in the period, in accordance with the policy followed by the entity for outright sales. If artificially low rates of interest are quoted, selling profit shall be restricted to that which would apply if a market rate of interest were charged. Costs incurred by manufacturer or dealer lessors in connection with negotiating and arranging a lease shall be recognised as an expense when the selling profit is recognised. 43 Manufacturers or dealers often offer to customers the choice of either buying or leasing an asset. A finance lease of an asset by a manufacturer or dealer lessor gives rise to two types of income: (a) profit or loss equivalent to the profit or loss resulting from an outright sale of the asset being leased, at normal selling prices, reflecting any applicable volume or trade discounts; and (b) finance income over the lease term. 44 The sales revenue recognised at the commencement of the lease term by a manufacturer or dealer lessor is the fair value of the asset, or, if lower, the present value of the minimum lease payments accruing to the lessor, computed at a market rate of interest. The cost of sale recognised at the commencement of the lease term is the cost, or carrying amount if different, of the leased property less the present value of the unguaranteed residual value. The difference between the sales revenue and the cost of sale is the selling profit, which is recognised in accordance with the entity's policy for outright sales. 45 Manufacturer or dealer lessors sometimes quote artificially low rates of interest in order to attract customers. The use of such a rate would result in an excessive portion of the total income from the transaction being recognised at the time of sale. If artificially low rates of interest are quoted, selling profit is restricted to that which would apply if a market rate of interest were charged. 46 Costs incurred by a manufacturer or dealer lessor in connection with negotiating and arranging a finance lease are recognised as an expense at the commencement of the lease term because they are mainly related to earning the manufacturer's or dealer's selling profit.中文翻译：
42.制造商或经销商出租人应按照企业在立即销售时所遵循的政策，将销售利润或亏损计入当期收益。如人为地用低利率报价，则销售利润应限于采用商业利率时所能得到的利润。初始直接费用应于租赁开始时确认为收益表中的一项费用。 43.制造商或经销商常常向顾客提供购买或者租赁一项资产的选择权。制造商或经销商出租人出租的融资租赁资产，会产生两种收益： (1)以正常售价立即销售用于出租的资产所形成的利润或亏损（已扣除所有适用的数量折扣或商业折扣）； (2)租赁期间的财务收益。 44.制造商或经销商出租人在融资租赁期开始时记录的销售收入，应为该资产的公允价值；如出租人应收的最低租赁付款额按商业利率计算得出的现值比该资产公允价值小，则记录的销售收入应为该现值。在租赁期开始时确认的销售成本，等于租赁资产的成本（如成本不同于帐面金额时，则为帐面金额）减去未经担保残值的现值后的余额。销售收入与销售成本的差额为销售利润，这部分利润应按企业遵循的销售政策予以确认。 45.为了吸引顾客，制造商或经销商出租人有时会人为地用低利率来报价。使用这种低利率的结果，是使在销售时确认从该交易形成的收益总额中包含了超出部分。如人为地引用低利率，销售利润应限于采用商业利率时所能得到的利润。 46.初始直接费用通常在租赁期开始时确认为费用，因为它们主要与制造商或经销商赚取的销售利润有关。

提问人：ying0518 时间：2013-12-02 17:21:08
44.制造商或经销商出租人在融资租赁期开始时记录的销售收入，应为该资产的公允价值；如出租人应收的最低租赁付款额按商业利率计算得出的现值比该资产公允价值小，则记录的销售收入应为该现值。 请教陈版，第一句话和第二句话是否矛盾？

回答人：chenyiwei
应不矛盾，也就是按照该商品本身的公允价值和实际现销价格中的较低者计量销售收入。

提问人：ying0518 时间：2013-12-03 14:25:26
谢谢陈版，根据收入准则第 5 条，企业应当按照从购货方已收或应收的合同或协议价款确定商品销售收入金额，但是合同或协议价款不公允的除外，合同或协议价款的收取采取递延方式，实质上具有融资性质的，应当按照应收的合同或协议价款的公允价值确定销售商品收入金额。应收的合同或协议价款与其公允价值之间的差额应当在合同或协议期间采用实际利率法进行摊销，计入当期损益。
按原则意思，收入只能按照公允价值确认，公允价值与实际收款金额的差异调整实际利率。而不是如IAS 17 44中所述“如出租人应收的最低租赁付款额按商业利率计算得出的现值比该资产公允价值小，则记录的销售收入应为该现值”。这样是不是混淆了商品销售收入和租赁期间财务收益的界限？

回答人：chenyiwei
我理解不矛盾。非关联方之间公开公平交易的成交价格就是公允价值的最佳证据。因此“出租人应收的最低租赁付款额按商业利率计算得出的现值”就是该货物的公允价值，据此确认收入与收入准则的计量原则不矛盾。